【裁判字號】    89,自,539
【裁判日期】    890831
【裁判案由】    詐欺
【裁判全文】
臺灣臺中地方法院刑事裁定                          八十九年度自字第五三九號
    自  訴  人  乙○○
    被      告  甲○○
右列被告因詐欺案件，經自訴人提起自訴，本院裁定如左：
    主    文
自訴駁回。
    理    由
一、本件自訴意旨略稱：因被告甲○○自民國（下同）八十九年初起，即以各種藉口
    陸續向自訴人借貸現金多次，總計新台幣（下同）十四萬四千元，經自訴人屢次
    催討，均藉故推托，或避不見面，經自訴人多次尋找，始於八十九年三月七日尋
    獲，被告當天表示，希望自訴人能讓其分期攤還，並開立商業本票四張，第一張
    到期日八十九年四月七日，票面金額四萬四千元、第二張到期日八十九年五月七
    ，票面金額三萬元、第三張到期日八十九年六月七日，票面金額三萬元、第四張
    到期日八十九年七月七日，票面金額四萬元。言明在每張本票到期日，必須取現
    金換回本票，然自開票至今，已有三張已逾期，仍未見被告之面，更別說還自
    訴人半毛錢，自訴人曾於八十九年六月七日以郵局存證信函寄予被告，限其於收
    到信函一個月之內前來解決，然被告仍置之不理，因認被告涉有詐欺罪嫌云云。
二、按法院或受命法官於自訴案件第一次審判期日前訊問及調查結果，如認為案件有
    刑事訴訟法第二百五十二條至第二百五十四條之情形者，得以裁定駁回其自訴，
    同法第三百二十六條第三項定有明文。又告訴人（自訴人亦同）之告訴，係以使
    被告受刑事訴追為目的，是其陳述是否與事實相符，仍應調查其他證據以資審認
    ；且認定不利於被告之事實，須依積極證據，苟積極證據不足為不利於被告事實
    之認定時，即應為有利於被告之認定，更不必有何有利之證據，最高法院五十二
    年台上字第一三００號、三十年上字第八一六號分別著有判例，可資參照，合先
    說明。
三、本件自訴人認被告甲○○犯刑法第三百三十九條第一項詐欺罪嫌，係以被告向其
    借款後，屆期未予償還，且尋覓被告無著，嗣被告雖曾開立本票予自訴人，然屆
    本票到期日，被告仍未予清償，且置之不理，為其主要論據。訊據被告堅持否認
    有何詐欺犯行，辯稱略以：我向他借錢，當時剛好九二一地震我家倒了，這些錢
    拿去弄鐵皮屋，在新社鄉，我錢拿給我父親，我不知我父親拿給誰，時我沒有工
    作，到期時我有向自訴人說等家裡葡萄成熟時，可賣了還他，請他延到七月十日
    等語。經查，本件被告向自訴人借款時，被告並無工作，且係將所借用之錢，拿
    回錢交父親以改善因九二一地震受損之房屋之情，經本院質以自訴人有何意見，
    自訴人亦答以「我借給他錢時，我了解他的經濟狀況」，如是自訴人即於借款予
    被告時，瞭解被告當時之經濟狀況，而猶仍同意借款予被告，則顯見被告並無何
    施用詐術，而致告訴人陷於錯誤可言。況且，民事債務當事人間，若有未依債務
    本旨履行給付之情形，在一般社會經驗而言，原因非一；其因不可歸責之事由無
    法給付，或因合法得對抗他造主張抗辯而拒絕給付，甚至債之關係成立後，始行
    惡意遲延給付，皆有可能，非必出於自始無意給付之詐欺犯罪一端。矧，被告於
    八十九年八月十日業已將所積欠之十四萬四千元返還予自訴人，並取回其開立予
    自訴人之本票四紙，此亦經本院當庭審核屬實，顯見本件應屬民事借貨之私權糾
    葛。又刑事被告依法不負自證無罪之義務，故在別無積極證據之情形下，自難違
    反刑事訴訟法第一百五十四條之規定，以被告單純債務不履行之狀態，推定被告
    自始即有不法所有之意圖而施用詐術。此外，復查無積極證據足認自訴人所指訴
    之犯罪事實為真實，應認被告犯罪嫌疑尚屬不足，依照首開說明，本件自訴應予
    駁回。
據上論斷，應依刑事訴訟法第三百二十六條第三項、第二百五十二條第十款，裁定如
主文。
中      華      民      國    八十九    年      八      月    三十一    日
                                臺灣臺中地方法院刑事第四庭
                                    法  官  顏    世    傑
右正本證明與原本無異。
如不服本裁定，應於送達後五日內，向本院提出抗告狀。
                                    書記官
中      華      民      國    八十九    年      八      月    三十一    日


司法院資訊處製作；財團法人民間司法改革基金會備份。
